臺灣臺東地方法院刑事判決　　　　　　　　　　　　　　九十二年度易字第八七號
　　公　訴　人　臺灣臺東地方法院檢察署檢察官
　　被　　　告　甲○○
右列被告因違反測量標設置保護條例案件，經檢察官提起公訴（九十二年度偵字第四
一號），本院判決如左：
    主  文
甲○○無罪。
    理  由
一、公訴意旨略以：甲○○係位於臺東縣池上鄉○○段一九五五號農地之所有權人，
    於民國八十五年間，與毗鄰第一九五六號農地之所有權人乙○○，因前開農地界
    址涉訟，甲○○敗訴後，始終耿耿，竟於九十一年八月底，將臺東縣關山地政事
    務所依法院確定判決在上開農地間所設立之二根地籍標柱予以移除，並棄置一旁
    ，適為鄰近耕作之丙○○目擊，經通知乙○○報警處理後得知上情，因認被告涉
    有違反測量標設置保護條例第八條移動標柱罪嫌。
二、按犯罪事實應依證據認定之，無證據不得推定其犯罪事實，刑事訴訟法第一百五
    十四條第二項定有明文。又認定不利於被告之事實，須依積極證據，苟積極證據
    不足為不利於被告事實之認定時，即應為有利於被告之認定，更不必有何有利之
    證據。且刑事訴訟法上所謂認定犯罪事實之積極證據，係指適合於被告犯罪事實
    之認定之積極證據而言，雖不以直接證據為限，間接證據亦包括在內，然而無論
    直接或間接證據，其為訴訟上之證明，須於通常一般之人均不致有所懷疑，而得
    確信其為真實者，始得據為有罪之認定，倘其證明尚未達到此一程度，而有合理
    之懷疑存在時，自不能以推測或擬制之方法，以為有罪裁判之基礎，最高法院三
    十年上字第八一六號、二十九年度上字第三一○五號、四十年度台上字第八六號
    、七十六年度台上字第四九八六號判例可資參照。
三、公訴人認被告涉犯違反測量標設置保護條例第八條移動標柱罪嫌，無非係以證人
    乙○○及丙○○證述及現場照片多幀附卷可稽，為其主要論據。惟訊據被告堅決
    否認有何犯行，辯稱：上開標柱是乙○○移動的，伊並沒有任何移動標柱之行為
    等語。經查：
（一）按測量標分為「硯標、標石、標椿、標架、標柱、標桿、標旗、標尺、水尺、
      燈標、浮標」等，式樣如附件一所示，測量標設置保護條例第二條及其施行細
      則第二條分別定有明文。次按，界標按功能分土地界標及輔助界標。土地界標
      係指位於土地界址點位者，輔助界標係指位於土地經界線上者。又界標按材料
      分鋼釘界標、銅釘界標、水泥界標及塑膠界標等，其中之塑膠界標（土地界標
      ）規格如附件二所示，則為界標管理辦法第二、三條所明定。
（二）本件公訴人所指被告擅自移動之位於臺東縣池上鄉○○段第一九五五、一九五
      六號農地間之地籍標柱，經本院履勘結果，為塑膠標柱，頂端刻有「土地界標
      」四字及「十」字，經對照上開附件結果，與附件二之土地界標互核相符，而
      與附件一之各式測量標均不相同，是上開標柱顯係界標管理辦法第二、三條所
      稱之土地界標，而非測量標設置保護條例所稱之測量標，此有本院九十二年十
      二月十八日勘驗筆錄及現場照片多幀在卷可稽，並經證人即臺東縣關山地政事
      務所測量員丁○○證述無訛（見本院九十二年十二月十八日訊問筆錄），復有
      內政部九十三年一月九日台內地字第○九三○○六五六八三號函附卷可稽。又
      測量標設置保護條例與界標管理辦法，二者規範情形不同，並無重複規定之處
      一節，亦據主管機關內政部函示明確，有內政部上開函文在卷足憑。是本件被
    告縱有移置上開土地界標之行為，亦與測量標設置保護條例第八條規定之「移
      動設置之標柱」之構成要件不該當，自難以該罪相繩。
四、綜上所述，公訴人所持之論據，尚不足以證明被告有違反測量標設置保護條例第
    八條之犯行。此外，本院復查無其他積極證據足資證明被告有公訴人所指違反測
    量標設置保護條例之罪嫌，被告犯罪尚屬不能證明，自應為無罪之諭知。
據上論斷，應依刑事訴訟法第第三百零一條第一項，判決如主文。
本案經檢察官戊○○到庭執行職務。
中      華      民      國      九十三      年      三    月    十六    日
                                      臺灣臺東地方法院刑事第三庭
                                          審判長法  官  楊力進
                                                法  官  柯姿佐
                                                法  官  范乃中
右正本證明與原本無異。
如不服本判決，應於判決送達後十日內向本院提出上訴狀。（須附繕本）
「切勿逕送上級法院」
                                書記官  陳俊德
中      華      民      國      九十三      年      三    月    十六    日
